【裁判字號】    97,交聲,2838
【裁判日期】    980305
【裁判案由】    交管條例聲異
【裁判全文】
臺灣板橋地方法院交通事件裁定        97年度交聲字第2838號
原處分機關  交通部公路總局臺北區監理所板橋監理站
異  議  人  甲○○
即受處分人
上列受處分人因違反道路交通管理處罰條例案件，對於交通部公
路總局臺北區監理所板橋監理站於民國97年10月23日所為之處分
（原處分案號：板監裁字裁41－I00000000 號），聲明異議，本
院裁定如下：
    主  文
異議駁回。
    理  由
一、原處分機關略以：異議人即受處分人甲○○於民國97年7 月
    2 日17時50分許，騎乘車號799 －DNY 號普通重型機車，行
    經彰化市○○○○道路與彰南路交岔路口時，因「駕車行經
    有燈光號誌管制之交岔路口闖紅燈」違規，為彰化縣警察局
    交通隊執勤警員攔查，復因未出示駕駛執照，經警員以公路
    監理機關電子閘門查詢後，以「未領有駕駛執照駕車」違規
    ，依道路交通管理處罰條例第53條第1 項、第21條第1 項第
    1 款規定，製發彰警交字第I00000000 號舉發違反道路交通
    管理事件通知單當場舉發，嗣異議人於97年7 月7 日到案繳
    款時，然經原處分機關調查發現異議人已於92年3 月27日考
    領普通重型機車駕駛執照，原處分機關乃改認定異議人係「
    駕駛汽車未隨身攜帶駕駛執照」違規，遂就「駕車行經有燈
    光號誌管制之交岔路口闖紅燈」違規部分，裁處罰鍰新臺幣
    （下同）1,800 元，並依同條例第63條第1 項第3 款（裁決
    書漏引第1 項第3 款）記違規點數3 點；又就「駕駛汽車未
    隨身攜帶駕駛執照」違規部分，裁處罰鍰300 元之處分（受
    處分人就未隨身攜帶駕駛執照部分則未聲明異議）。
二、本件聲明異議意旨略以：依彰化縣警察局書函（按即指97年
    7 月24日彰警交字第0970040670號函）說明三可知，中彰快
    速道路與彰南路交岔路口，設置之倒數計時器比號誌提早約
    3 秒結束，此與道路交通標誌標線號誌設置規則第212 條第
    2 項規定，附設之行車倒數計時顯示器所顯示之數字應與所
    表示之行車管制號誌紅燈剩餘秒數同時變換之規定不符，致
    異議人誤判而闖紅燈；又請舉發警員出示當天闖紅燈相關證
    據（照片或是錄影帶），以證明異議人當時確實有闖紅燈，
    為此聲明異議，請求撤銷原處分云云。
三、按汽車駕駛人，行經有燈光號誌管制之交岔路口闖紅燈者，
    處新臺幣1,800 元以上5,400 元以下罰鍰，道路交通管理處
    罰條例第53條第1 項有明文規定；又汽車駕駛人駕駛汽車違
    反道路交通管理處罰條例第53條規定者，除應依該條所規定
    之罰鍰處罰外，並記違規點數3 點，同條例第63條第1 項第
    3 款亦有明文。
四、經查：
  (一)本件異議人甲○○於92年3 月27日考領普通重型機車駕駛執
    照，而其騎乘車號799 －DNY 號普通重型機車，於上揭違規
    時間，行經上開違規地點，因「駕車行經有燈光號誌管制之
    交岔路口闖紅燈」違規，並依法製單舉發之事實，為異議人
    所不爭執，有彰化縣警察局彰警交字第I00000000 號舉發違
    反道路交通管理事件通知單、交通部公路總局臺北監理所板
    橋監理站板監裁字裁41－第I00000000 號違反道路交通管理
    事件裁決書各1 份附卷可稽。雖異議人辯稱：上揭路口，應
    僅設置紅燈倒數計時器，且上揭路口設置之倒數計時器比號
    誌提早約3 秒結束，並非同時變換，致異議人誤判而闖紅燈
    云云。然按行車管制號誌於圓形紅燈燈面旁，「得」附設可
    顯示紅色數字燈號之方形行車倒數計時顯示器，或可附設於
    黃燈鏡面內，用以表示行車管制號誌紅燈剩餘秒數，所顯示
    之剩餘秒數「僅供參考」，車輛仍應遵循當時顯示之燈號行
    止，道路交通標誌標線號誌設置規則第203 條第1 項第2 款
    定有明文，而觀諸彰化縣警察局97年7 月24日彰警交字第09
    70040670號書函及異議人所提聲明異議狀之附件可知，在彰
    化縣中彰快速道路與彰南路交岔路口之行車管制號誌於圓形
    紅燈燈面旁，雖附設有可顯示紅色數字燈號之方形行車倒數
    計時顯示器，然依據上開規定，異議人仍應遵循當時顯示之
    燈號行止，是異議人逕以附設之行車倒數計時顯示器顯示之
    數字，作為其行車方向管制號誌之憑據，顯係對於該號誌之
    誤解，無足採認。
  (二)至異議人另辯稱：請舉發警員出示當天闖紅燈相關證據（照
    片或是錄影帶），以證明異議人當時確實有闖紅燈云云，然
    交通警員製單舉發違反道路交通處罰條例所列之違規事實，
    本質上係公務員依法執行職務之行為，如有枉法構陷或為不
    實記載之行為，亦需負擔嚴厲之刑事責任，國家並以此擔保
    公務員能忠實執行職務，故於交通警員巡邏或不定點臨檢時
    ，在未裝設自動感應攝影器材路段或未隨身攜帶自動感應攝
    影器材時，即無法期待執勤警員就一瞬間突發之交通違規行
    為，於發現後能及時以攝影取證，事實上亦僅能仰賴舉發警
    員親身目視所見為之，別無其他舉證之可能，復查無其他證
    據顯示舉發交通警員有誤認或故意構陷之情事，故自難以當
    場舉發之警員無法提出其他證據佐證，即認其所述不可採信
    。是以，異議人以無採證照片或錄影帶以證明其有違規行為
    云云置辯，尚不足卸免其責。
五、綜上所述，原處分機關據以援引上揭規定，就「駕車行經有
    燈光號誌管制之交岔路口闖紅燈」之違規，裁處罰鍰1,800
    元，並記違規點數3 點，於法並無違誤，本件異議為無理由
    ，應予駁回。
六、據上論斷，應依道路交通案件處理辦法第19條，裁定如主文
    。
中    華    民    國    98    年    3     月    5     日
                  交通法庭法  官  林淑婷
以上正本證明與原本無異
如不服本裁定應於送達後5 日內向本院提出抗告狀
                          書記官  莊川億
中    華    民    國    98    年    3     月    6     日


司法院資訊處製作；財團法人民間司法改革基金會備份。
